臺灣桃園地方法院刑事判決　　　　　　 109年度訴字第1054號

公　訴　人　臺灣桃園地方檢察署檢察官　
被　　　告　黃仁奕



選任辯護人　翁方彬律師
　　　　　　呂冠勳律師
上列被告因違反毒品危害防制條例案件，經檢察官提起公訴（10
9 年度偵字第22432 號），本院判決如下：
    主  文
黃仁奕犯如附表一所示之伍罪，各處如附表一主文欄所示之宣告
刑及沒收。應執行有期徒刑柒年陸月。
    事  實
一、黃仁奕明知甲基安非他命為毒品危害防制條例列管之第二級
    毒品，依法不得販賣，竟基於販賣第二級毒品甲基安非他命
    以營利之犯意，以其持用之門號0000000000號行動電話作為
    聯繫販賣毒品之工具，於附表一編號1 至5 所示之時間、地
    點，以附表一編號1 至5 所示之價格，販賣甲基安非他命予
    劉暢、何平貴等人。
二、案經桃園市政府警察局八德分局報告臺灣桃園地方檢察署檢
    察官偵查起訴。
    理  由
一、證據能力部分：
    本判決所引用供述證據之證據能力，被告黃仁奕、辯護人均
    同意作為證據，本院審酌各項證據作成時之情況，並無違法
    取證及證明力明顯過低之瑕疵，認為以之作為證據應屬適當
    ，依刑事訴訟法第159 條之5 第1 項規定，均有證據能力。
    至於本判決所引用之非供述證據部分，與本案均有關連性，
    亦無證據證明係實施刑事訴訟程序之公務員以不法方式所取
    得，依刑事訴訟法第158 條之4 反面解釋，亦具證據能力。
二、認定犯罪事實所憑之證據及理由：
㈠、上揭犯罪事實，業據被告於本院審理中坦承不諱（見本院卷
    第263 至264 頁），且有附表一「證據資料」欄所示之證據
    在卷可稽，足認被告上開任意性自白與事實相符，堪予採憑
    。
㈡、按一般民眾普遍認知毒品之非法交易，向為政府嚴加查緝之
    對象，且販賣毒品罪又係重罪，衡諸常情，倘非有利可圖，
    絕無平白甘冒被查獲之高度風險，與他人從事毒品交易之理
    ，從而，舉凡係有償交易，除足反證其確另基於某種非圖利
    本意之關係外，通常尚難因無法查悉其買進、賣出之差價，
    而諉無營利之意思，或阻卻販賣犯行之追訴；再者，販賣毒
    品係違法行為，非可公然為之，亦無公定價格，且容易分裝
    、增減份量，而買賣之價格，可能隨時依交易雙方關係之深
    淺、購毒者之資力、需求量及對行情之認知、毒品來源是否
    充裕、查緝是否嚴謹、風險大小等情形，而異其標準，非可
    一概而論，從而販賣之利得，除販賣之價量俱臻明確外，委
    難察得實情，然販賣者從價差或量差中牟利之方式雖異，其
    意圖營利之販賣行為則無二致。經查，被告所為販賣第二級
    毒品犯行，業經其供認在卷；參以被告與購毒之證人均非至
    親，亦無任何特殊情誼，依常情研判，倘非有利可圖，應無
    甘冒重典，以原價交易毒品之理，是其所為各次販賣毒品犯
    行，主觀上確有從中賺取買賣價差或量差以營利之意圖，要
    無疑義。
㈢、從而，本件事證明確，被告犯行洵堪認定，應依法論科。
三、論罪科刑之理由：
㈠、按行為後法律有變更者，適用行為時之法律。但行為後之法
    律有利於行為人者，適用最有利於行為人之法律，刑法第2
    條第1 項定有明文。查被告行為後，毒品危害防制條例第4
    條第2 項已於民國109 年1 月15日修正公布，並於同年7 月
    15日生效施行。修正前毒品危害防制條例第4 條第2 項規定
    ：「製造、運輸、販賣第二級毒品者，處無期徒刑或7 年以
    上有期徒刑，得併科新臺幣1,000 萬元以下罰金」，修正後
    則規定：「製造、運輸、販賣第二級毒品者，處無期徒刑或
    10年以上有期徒刑，得併科新臺幣1,500 萬元以下罰金」，
    經比較新舊法之結果，修正後毒品危害防制條例第4 條第2
    項之法定構成要件雖未變更，然其法定刑度已較修正前提高
    ，準此，修正後毒品危害防制條例第4 條第2 項並無較有利
    於被告之情形，依刑法第2 條第1 項前段規定，應適用行為
    時即修正前毒品危害防制條例第4 條第2 項規定。
㈡、核被告就附表一編號1 至5 所為，均係犯修正前毒品危害防
    制條例第4 條第2 項之販賣第二級毒品罪。被告各次販賣前
    持有甲基安非他命之低度行為，分別為販賣之高度行為所吸
    收，均不另論罪。
㈢、被告所犯如附表一編號1 至5 所示各次犯行，犯意各別，行
    為互殊，應予分論併罰。
㈣、減輕事由：
  1.毒品危害防制條第17條第2 項固於109 年1 月15日修正公布
    ，並於同年7 月15日生效施行，修正前毒品危害防制條例第
    17第2 項規定「犯第4 條至第8 條之罪，於偵查及審判中均
    自白者，減輕其刑」，修正後則規定「犯第4 條至第8 條之
    罪於偵查及歷次審判中均自白者，減輕其刑」，然被告於偵
    查中始終否認犯行（見偵卷第15至20頁、第188 至190 頁、
    第215 至216 頁、第229 至230 頁、本院聲羈卷第34頁），
    不論依修正前或修正後毒品危害防制條例第17條第2 項規定
    ，均無減輕其刑之適用。辯護人固為被告辯以：被告於偵查
    中曾供稱其與證人劉暢、何平貴之對話係在談論毒品交易，
    譯文中提及之「一張」、「一克」、「二八」、「二五」係
    指甲基安非他命之價格及數量，可見被告於偵查中對販賣毒
    品之基本犯罪事實已有自白云云，惟查被告於偵查中固曾為
    上開供述（見偵卷第215 至216 頁），然經檢察官向被告確
    認其與證人劉暢、何平貴見面，是否原本要進行毒品交易，
    僅因價格未達成合意而未交易成功，被告卻供稱「不是，何
    平貴單純只是要還我錢，劉暢碰面是我幫他問的價錢他不滿
    意」、「我沒有安非他命賣他（指劉暢）」等語，並否認販
    賣第二級毒品犯行（見偵卷第216 頁），益徵被告於偵查中
    未自白本案犯行，甚為明確。辯護人前開辯詞，自無可採。
  2.被告雖供稱其毒品來源係向「賴進華」、「溫正城」購得云
    云，惟本案並未因被告供出毒品來源而查獲其他正犯或共犯
    ，有桃園市政府警察局八德分局109 年11月22日、110 年8
    月29日、110 年9 月20日、110 年10月27日函文、臺灣桃園
    地方檢察署110 年9 月15日及110 年10月21日函文在卷可稽
    （見本院卷第97至99頁、第217 頁、第237 頁、第241 至24
    3 頁、第279 頁、第283 至285 頁），被告亦自承其未曾向
    檢警單位供出毒品來源為「溫正城」（見本院卷第259 頁）
    ，自無從依毒品危害防制條例第17條第1 項規定減輕或免除
    其刑。
  3.按刑法第59條規定之酌量減輕其刑，必須犯罪另有特殊之原
    因與環境，在客觀上足以引起一般同情，認為即使予以宣告
    法定最低度刑，猶嫌過重者，始有其適用。查被告正值青壯
    ，四肢健全，顯無不能謀生之情事，其明知甲基安非他命屬
    第二級毒品，不得非法販賣，且販賣毒品助長毒品之蔓延，
    致使施用毒品者沈迷於毒癮而無法自拔，直接戕害施用者自
    身及國民身心健康，間接危害社會治安，竟為私欲，甘願鋌
    而走險販賣甲基安非他命5 次，對社會秩序危害非輕，其犯
    罪目的、行為手段及所生危害，客觀上顯不足以引起一般人
    同情，亦無證據證明被告有何客觀上特殊原因或環境致需販
    賣毒品，難認有情堪憫恕之情形，自無刑法第59條規定之適
    用。辯護意旨請求依刑法第59條規定酌減其刑云云，尚非有
    據。
㈤、爰審酌被告明知毒品對人體身心健康之危害性，不思努力進
    取獲取所需，漠視法令，為圖一己私利販賣毒品予他人，助
    長吸食毒品之氾濫，輕則戕害施用者之身心健康，重則引發
    各種犯罪，對社會秩序潛藏之危害甚高，侵害社會、國家法
    益甚鉅，所為實屬不該，另考量被告於偵查中堅詞否認犯行
    ，於本院送審訊問中，始坦承本件犯行（見本院卷第36至37
    頁），然於本院準備程序中復翻異前詞，否認有本件犯行（
    見本院卷第62至66頁），嗣於本院審理中始坦承本件犯行之
    犯後態度，兼衡其販賣毒品之對象、數量、期間、素行、犯
    罪動機、目的、手段、警詢中自承國中畢業之智識程度、家
    庭經濟狀況小康、犯罪所得利益等一切情狀，分別量處如主
    文欄所示之刑，並考量被告各次犯行，均為罪質相同之販賣
    第二級毒品罪，犯罪時間介於109 年1 月14日起至109 年2
    月4 日，罪責重複評價之程度較高等情，定其應執行之刑如
    主文所示，以示懲儆。
四、沒收部分：
㈠、按犯第4 條至第9 條、第12條、第13條或第14條第1 項、第
    2 項之罪者，其供犯罪所用之物，不問屬於犯罪行為人與否
    ，均沒收之，毒品危害防制條例第19條第1 項定有明文。未
    扣案之搭配門號0000000000號行動電話1 支（含SIM 卡1 張
    ），係被告所有，供其為附表一所示犯行所用之物，有相關
    通訊監察譯文在卷可佐，應依毒品危害防制條例第19條第1
    項規定宣告沒收，並依刑法第38條第4 項規定，於全部或一
    部不能沒收或不宜執行沒收時，追徵其價額。
㈡、按犯罪所得，屬於犯罪行為人者，沒收之。但有特別規定者
    ，依其規定；前二項之沒收，於全部或一部不能沒收或不宜
    執行沒收時，追徵其價額，刑法第38條之1 第1 項、第3 項
    分別定有明文。被告就附表一所示各次販賣毒品犯行，均已
    分別取得購毒者交付之價款，業據其供承在卷（見本院卷第
    37頁），雖均未扣案，然因屬犯罪所得之財物，應依刑法第
    38條之1 第1 項前段、第3 項規定宣告沒收，於全部或一部
    不能沒收或不宜執行沒收時，追徵其價額。
㈢、至於扣案如附表二編號1 所示之物，係供被告施用之毒品，
    業據其供述在卷（見偵卷第14頁），非屬被告因本案犯行而
    查獲之毒品，爰不為沒收銷燬之諭知；另扣案如附表二編號
    2 至4 所示之物，因無證據證明與本案有關，均不予宣告沒
    收。
據上論斷，應依刑事訴訟法第299 條第1 項前段，修正前毒品危
害防制條例第4 條第2 項，毒品危害防制條例第第19條第1 項，
刑法第2 條第1 項前段、第11條、第38條第4 項、第38條之1 第
1 項前段、第3 項、第51條第5 款，判決如主文。
本案經檢察官李韋誠提起公訴，檢察官黃翎樵到庭執行職務。
中　　華　　民　　國　 110　　年　　11　　月　　30　　日
                  刑事第九庭審判長法    官    陳品潔
 
                                  法    官    謝承益
 
                                  法    官    蔣彥威
以上正本證明與原本無異。
如不服本判決應於收受判決後20日內向本院提出上訴書狀，並應
敘述具體理由。其未敘述上訴理由者，應於上訴期間屆滿後20日
內向本院補提理由書( 均須按他造當事人之人數附繕本) 「切勿
逕送上級法院」。
　　　　　　　　　　　　　　　    書 記 官　  賴葵樺
中　　華　　民　　國　 110　　年　　11　　月　　30　　日
附錄本件論罪科刑法條全文：修正前毒品危害防制條例第4 條
製造、運輸、販賣第一級毒品者，處死刑或無期徒刑；處無期徒
刑者，得併科新臺幣2 千萬元以下罰金。
製造、運輸、販賣第二級毒品者，處無期徒刑或7 年以上有期徒
刑，得併科新臺幣1 千萬元以下罰金。
製造、運輸、販賣第三級毒品者，處7 年以上有期徒刑，得併科
新臺幣7 百萬元以下罰金。
製造、運輸、販賣第四級毒品者，處5 年以上12年以下有期徒刑
，得併科新臺幣3 百萬元以下罰金。
製造、運輸、販賣專供製造或施用毒品之器具者，處1 年以上7
年以下有期徒刑，得併科新臺幣1 百萬元以下罰金。
前五項之未遂犯罰之。
附表一：
┌─┬─────┬────────┬──────────────┬─────────────┐
│編│購毒者    │交易時間（民國）│        證據資料            │       主文               │
│號│聯繫電話  │、地點、毒品種類│                            │                          │
│  │          │、價格（新臺幣）│                            │                          │
├─┼─────┼────────┼──────────────┼─────────────┤
│1 │劉暢      │109 年1 月23日下│1.證人劉暢於警詢及偵查中之證│黃仁奕販賣第二級毒品，處有│
│  │0000000000│午5 時56分許，在│  述（見偵卷第46至47頁、第15│期徒刑柒年貳月。未扣案之搭│
│  │          │桃園市平鎮區關路│  4 頁）                    │配門號○○○○○○○○○○│
│  │          │缺地區，販賣甲基│2.通訊監察書暨電話附表（見偵│號行動電話壹支（含SIM 卡壹│
│  │          │安非他命1 包（1 │  卷第233 至234 頁）        │張）、犯罪所得新臺幣貳仟伍│
│  │          │公克），價格2,50│3.通訊監察譯文（見偵卷第19頁│佰元均沒收，於全部或一部不│
│  │          │0 元            │  ）                        │能沒收或不宜執行沒收時，各│
│  │          │                │                            │追徵其價額。              │
├─┼─────┼────────┼──────────────┼─────────────┤
│2 │劉暢      │109 年1 月25日下│1.證人劉暢於警詢及偵查中之證│黃仁奕販賣第二級毒品，處有│
│  │0000000000│午5 時6 分許，在│  述（見偵卷第47至48頁、第15│期徒刑柒年壹月。未扣案之搭│
│  │          │桃園市平鎮區關路│  5 頁）                    │配門號○○○○○○○○○○│
│  │          │缺地區，販賣甲基│2.通訊監察書暨電話附表（見偵│號行動電話壹支（含SIM 卡壹│
│  │          │安非他命1 包（重│  卷第233 至234 頁）        │張）、犯罪所得新臺幣壹仟元│
│  │          │量不詳），價格1,│3.通訊監察譯文（見偵卷第20頁│均沒收，於全部或一部不能沒│
│  │          │000元           │  ）                        │收或不宜執行沒收時，各追徵│
│  │          │                │                            │其價額。                  │
├─┼─────┼────────┼──────────────┼─────────────┤
│3 │何平貴    │109 年1 月14日上│1.證人何平貴於警詢及偵查中之│黃仁奕販賣第二級毒品，處有│
│  │0000000000│午8 時10分許，在│  證述（見偵卷第33至34頁、第│期徒刑柒年壹月。未扣案之搭│
│  │          │桃園市八德區霄裡│  122 頁）                  │配門號○○○○○○○○○○│
│  │          │路498 之1 號對面│2.通訊監察書暨電話附表（見偵│號行動電話壹支（含SIM 卡壹│
│  │          │鐵皮屋旁，販賣甲│  卷第233 至234 頁）        │張）、犯罪所得新臺幣壹仟元│
│  │          │基安非他命1 包（│3.通訊監察譯文（見偵卷第15至│均沒收，於全部或一部不能沒│
│  │          │重量不詳），價格│  16頁）                    │收或不宜執行沒收時，各追徵│
│  │          │1,000元         │                            │其價額。                  │
├─┼─────┼────────┼──────────────┼─────────────┤
│4 │何平貴    │109 年1 月21日上│1.證人何平貴於警詢及偵查中之│黃仁奕販賣第二級毒品，處有│
│  │0000000000│午9 時11分許，在│  證述（見偵卷第34至35頁、第│期徒刑柒年壹月。未扣案之搭│
│  │          │桃園市八德區霄裡│  122 至123 頁）            │配門號○○○○○○○○○○│
│  │          │路498 之1 號對面│2.通訊監察書暨電話附表（見偵│號行動電話壹支（含SIM 卡壹│
│  │          │鐵皮屋附近，販賣│  卷第233 至234 頁）        │張）、犯罪所得新臺幣壹仟元│
│  │          │甲基安非他命1 包│3.通訊監察譯文（見偵卷第16至│均沒收，於全部或一部不能沒│
│  │          │（重量不詳），價│  17頁）                    │收或不宜執行沒收時，各追徵│
│  │          │格1,000 元      │                            │其價額。                  │
├─┼─────┼────────┼──────────────┼─────────────┤
│5 │何平貴    │109 年2 月4 日晚│1.證人何平貴於警詢及偵查中之│黃仁奕販賣第二級毒品，處有│
│  │0000000000│間6 時57分許，在│  證述（見偵卷第35頁、第123 │期徒刑柒年壹月。未扣案之搭│
│  │          │桃園市八德區霄裡│  頁）                      │配門號○○○○○○○○○○│
│  │          │路498 之1 號對面│2.通訊監察書暨電話附表（見偵│號行動電話壹支（含SIM 卡壹│
│  │          │鐵皮屋，販賣甲基│  卷第233 至234 頁）        │張）、犯罪所得新臺幣壹仟元│
│  │          │安非他命1 包（重│3.通訊監察譯文（見偵卷第17頁│均沒收，於全部或一部不能沒│
│  │          │量不詳），價格  │  ）                        │收或不宜執行沒收時，各追徵│
│  │          │1,000 元        │                            │其價額。                  │
└─┴─────┴────────┴──────────────┴─────────────┘
附表二：
┌──┬───────────┬──┐
│編號│扣押物品名稱          │數量│
├──┼───────────┼──┤
│ 1  │安非他命（0.18 公克） │1包 │
├──┼───────────┼──┤
│ 2  │安非他命吸食器        │1組 │
├──┼───────────┼──┤
│ 3  │吸管                  │1支 │
├──┼───────────┼──┤
│ 4  │安非他命殘渣袋        │1個 │
└──┴───────────┴──┘